【裁判字號】    92,訴,1409
【裁判日期】    920728
【裁判案由】    搶奪等
【裁判全文】
臺灣高雄地方法院刑事判決                      九十二年度訴字第一四九號
    公  訴  人  臺灣高雄地方法院檢察署檢察官
    被      告  甲○○
    被      告  己○○
右列被告因搶奪等案件，經檢察官提起公訴（九十二年度偵字第七○五六號），本院
判決如左：
    主  文
甲○○共同竊盜，累犯，處有期徒刑伍月，如易科罰金，以參佰元折算壹日。又連續
行使變造私文書，足以生損害於他人，累犯，處有期徒刑伍月，如易科罰金，以參佰
元折算壹日，偽造顧客收執聯之簽帳單壹張；簽帳單上偽造『丙○○』之署押壹枚，
均沒收。應執行有期徒刑玖月，如易科罰金，以參佰元折算壹日，偽造顧客收執聯之
簽帳單壹張；簽帳單上偽造『丙○○』之署押壹枚，均沒收。
己○○共同竊盜，處有期徒刑肆月。又意圖為自己不法之所有，而搶奪他人之動產，
處有期徒刑捌月。應執行有期徒刑拾壹月。
    事  實
一、甲○○前因違反毒品危害防制條例案件，於民國九十一年七月三十一日，經本院
    高雄簡易庭以九十年雄簡字第一○九八號判決判處有期徒刑六月，因未上訴而確
    定，嗣於九十一年十一月十三日繳納罰金執行完畢。
二、甲○○、己○○共同意圖為自己不法所有，並基於犯意聯絡，於九十二年三月八
    日晚間，共謀計劃竊取汽車後，旋由己○○騎乘機車搭載甲○○外出，沿途尋覓
    行竊對象，嗣於同日二十二時三十分許，行經高雄市○○區○○路（公訴人誤載
    為頂中路）與金鼎路口『全家便利商店』時，因見戊○○駕駛車牌號碼為九Ｓ─
    九五一三號自小客車（車主：林秀梅）停於該店對面路旁，且引擎未熄火即行下
    車，甲○○乃在旁把風，而己○○則趁隙進入車內，駕駛該車離去，竊盜得手後
    ，己○○旋電聯甲○○騎機車至高雄市○○區○○路（公訴人誤載為頂中路）一
    八二號會合，並共乘該車閒逛，至翌日零時許，己○○將上開車輛停放於明誠路
    、鼎中路口處，並將鑰匙置於車上，嗣甲○○另將該車駛離現場，留供己用。
三、己○○復另行起意，意圖為自己不法之所有，於九十二年三月九日十七時許，騎
    乘母親所有、車牌號碼ＹＲＮ─八八二號輕型機車（車牌以黃色膠布貼住），途
    經高雄市○○區○○街一五五巷二十七號前，因見丙○○獨行，乃趁其不備，自
    左後方搶奪丙○○所有紅色皮包一個【內含新台幣（下同）五千餘元（包括零錢
    ）、中國信託商業銀行『漢神百貨』信用卡一張、身分證、健保卡各一張及駕照
    二張】，得手後乃逃離現場，除將現金及信用卡留供己用外，餘均丟棄。
四、又於九十二年三月九日二十時許，己○○邀約甲○○外出後，甲○○明知己○○
    所交付中國信託商業銀行『漢神百貨』信用卡（卡號：五四○八─二九八一─○
    一四○─九一三一號）係搶奪所得之物，竟基於收受贓物之故意，收受之。嗣甲○○復基於行使偽造私文書之犯意及行使變造私文書、詐欺取財之概括犯意，除
    以藍色簽字筆，擅於該信用卡背面原有『丙○○』簽名處，變造『丙○○』之署
    押一枚外，另偽冒為真正持卡人，持前開信用卡於(一)九十二年三月十日上午十時
    七分許，至設於高雄縣大社鄉○○村○○路二六○號一樓『上光眼鏡公司』刷卡
    購買眼鏡（刷卡金額二千元），以之行使，並於一式二聯之簽帳單【包括顧客收
    執聯、特約商店（銀行）存查聯】上偽簽『丙○○』之署押二枚（每次消費，書
    寫一簽帳單，複寫後，計有二枚署押），再持該偽造之簽帳單向該商店之服務人
    員行使，致該服務人員陷於錯誤，惟因該眼鏡尚未完成配製，而甲○○亦未於約
    定時間（九十二年三月十日十四時）取貨，是該商店服務人員並未交付商品；(二)
    九十二年三月十日上午十一時三十分許，至設於高雄市○○區○○路一七一七號
    『印象美容工作室』內刷卡消費（欲刷卡金額一千四百元），以之行使，因該卡
    已被停用，致無法完成刷卡交易，而遭沒收卡片，始未詐得利益，足生損害於丙○○本人、中國信託商業銀行銀行及特約商店。
五、案經高雄市政府警察局三民第二分局報告臺灣高雄地方法院檢察署檢察官偵查起
    訴。
    理  由
一、右揭犯罪事實，業據被告己○○、甲○○於本院坦白承認，核與證人戊○○、丙○○、乙○○及丁○○於本院證述之情節相符（詳本院九十二年六月二十三日、
    九十二年七月十四日審判筆錄及訊問筆錄）；而證人丙○○信用卡背面簽名遭更
    改等情，亦經證人丙○○於警訊陳述明確（詳九十二年三月十一日警訊筆錄）。
    此外復有搜索及扣押筆錄、扣押物品目錄、扣押物品收據、贓物認領保管收據、
    簽帳單（影本）、個人資料表、現場及贓物照片、車輛竊盜資料個別查詢報表可
    資佐證。因被告自白與事實相符，是本件事證明確，被告犯行，均堪以認定。
二、按在信用卡背面簽名欄簽名，單純自形式上觀察，即足以表示信用卡之簽名者於
    信用卡有效期限內有權使用該信用卡之辨識及證明，非依習慣或特約表示一定用
    意之證明，性質上係屬刑法第二百十條之私文書（最高法院九十一年度臺上字第
    五二○九號判決意旨參照）。又按依信用卡交易之過程，係持卡人向特約商店提
    示信用卡，由持卡人在簽帳單上簽名，確認交易之標的及金額，再由特約商店核
    對該信用卡之有效性及持卡人之身分同一性無訛後，特約商店即將該簽帳單送交
    聯合信用卡處理中心請款轉知發卡機構撥款，故簽帳單具有持卡人與特約商店之
    交易契約書之性質，並具有持卡人經由聯合信用卡處理中心請求發卡機構撥款之
    請求書或指示文件之性質，非僅具有處理內部事務之傳票性質；且在信用卡簽帳
    單上偽簽姓名，單從形式上觀察，即足以知悉其表示已收受特約商店所交付之交
    易標的物，含有收據之性質，故行為人冒用他人名義於信用卡簽帳單上簽名，非
    僅構成刑法第二百十七條第一項之偽造署押罪，應構成刑法第二百十條之偽造私
    文書罪，行為人在偽造簽帳單之後，持向特約商店行使，自屬行使偽造私文書之
    行為。
三、論罪科刑部分：
  (一)被告己○○部分：
    核被告己○○所為，係犯刑法第三百二十條第一項之竊盜罪、同法第三百二十五
    條第一項之搶奪罪。又竊盜犯行部分，被告己○○與被告甲○○間，有犯意聯絡
    及行為分擔，均為共同正犯。另被告己○○所犯竊盜及搶奪二罪間，犯意各別，
    行為互異，應分論併罰之。
  (二)被告甲○○部分：
  被告甲○○與被告己○○共同竊取如事實欄所示汽車，核其所為，係犯刑法第三
    百二十條第一項之竊盜罪。又竊盜犯行部分，被告甲○○與被告己○○間，有犯
    意聯絡及行為分擔，均為共同正犯。
  被告明知信用卡係贓物，仍收受之，復於信用卡背面持卡人簽名欄內變造『丙○○』之署押一枚，並持之行使，係犯刑法第二百十六條、第二百十條之行使變造
    私文書罪及刑法第三百四十九條第一項收受贓物罪。又其持上開信用卡簽帳消費
    時，在一式二聯之簽帳單上偽造『丙○○』署押後，並將特約商店（或銀行）存
    查聯交予特約商店，則係犯同法第二百十六條、第二百十條之行使偽私文書罪；
    其因此致使特約商店店員陷於錯誤，而同意簽帳消費，但未交付財物或未得逞，
    係犯同法第三百三十九條第三項、第一項、第二項詐欺取財未遂罪（因該眼鏡商
    店服務人員並未交付眼鏡商品，故屬未遂，公訴人認係既遂，容有誤會）、詐欺
    得利未遂罪（就『印象美容工作室』內刷卡消費部分，公訴人記載未詐得利益，
    惟論罪時，漏未記載詐欺得利未遂罪，應予補充）。被告甲○○在上開信用卡背
    面持卡人簽名欄及簽帳單上變造、偽造署押之行為，係變造、偽造私文書及簽帳
    單私文書之部分行為，不另論罪；又變造、偽造信用卡背面簽名欄之私文書及簽
    帳單之私文書後復持以向店員行使，則其偽造之低度行為為行使之高度行為所吸
    收，亦均不另論罪。另被告『詐欺取財未遂』、『詐欺得利未遂』及先後多次行
    使『變造私文書』之犯行，均時間緊接，方法相同，且係觸犯構成要件相同之罪
    名，顯係於概括犯意為之，均應依刑法第五十六條連續犯規定，分別論以一個行
    使變造私文書罪及詐欺取財未遂罪，並加重其刑。被告所犯上開連續行使變造私
    文書罪、連續詐欺取財未遂罪及收受贓物罪、行使偽造私文書間，有方法結果關
    係，為牽連犯，應從情節較重之連續行使變造私文書罪論處（又因本件從一重以
    連續行使變造私文書罪論，是詐欺取財未遂部分縱應減刑，但實際上不發生減刑
    之效果）。此外，被告甲○○所犯竊盜罪、連續行使變造私文書罪間，犯意各別
    ，行為互異，應分論併罰之。再者，被告甲○○前因違反毒品危害防制條例案件
    ，於九十一年七月三十一日，經本院高簡易庭以九十雄簡字第一○九八號判決判
    處有期徒刑六月，因未上訴而確定，嗣於九十一年十一月十三日繳納罰金執行完
    畢等情，有臺灣高等法院被告全國前案紀錄表及臺灣高雄地方法院檢察署刑案資
    料查註紀錄表可參，其受有的徒刑執行完畢後，五年內再犯有期徒刑以上之罪，
    為累犯，竊盜罪及連續行使變造私文書罪，均應依刑法第四十七條之規定，加重
    其刑，連續行使變造私文書罪部分，並遞加之。
  爰審酌被告甲○○除竊取他人汽車外，明知信用卡係贓物，為貪圖小利，竟於變
    造持卡人丙○○署押後，偽冒持卡人丙○○名義刷卡消費，危害交易秩序，所生
    危害非輕，惟念其犯後坦承犯行，態度尚稱良好，並參以盜刷金額僅三千四百元
    （即二千元及一千四百元），及一次眼鏡商品並未交付、一次未完成刷卡交易等
    一切情狀；爰審酌被告己○○除竊取他汽車外，復搶奪被害女子皮包，行為實屬
    不該，且危害社會治安，惟念其犯後坦承犯行，態度尚稱良好，並參以汽車業已
    歸還被害人；搶奪部分，亦已交付六千元予被害人丙○○，被害人丙○○當庭表
    室願原諒被告己○○（詳本院九十二年六月二十三日訊問筆錄）等一切情狀；分
    別量處如主文所示之刑，被告甲○○部分，併諭知易科罰金之折算標準，且被告
    二人均定其應執行之刑，以示懲儆。至系爭信用卡一張，屬於發卡公司所有，不
    得宣告沒收，而其上變造之『丙○○』署押一枚，亦不得依刑法第二百十九條之
    規定併宣告沒收之。另被告甲○○偽造顧客收執聯之簽帳單一張（指上光眼鏡行
    消費部分），係被告所有供犯罪所用之物，雖未扣案，但無證據證明業已滅失，
    仍應依刑法第三十八條第一項第二款規定宣告沒收，其上偽造之『丙○○』署押
    一枚，因該簽帳單業已沒收，爰不另為沒收之諭知。此外，該特約商店（或銀行
    ）存查之簽帳單一張（指上光眼鏡行消費部分），因已交付各該特約商店（或銀
    行），非屬被告所有，亦不另為沒收之諭知，但其上偽造之『丙○○』署押一枚
    ，雖該簽帳單正本並未扣案，但無證據證明業已滅失，不問屬於犯人與否，應依
    刑法第二百十九條之規定併宣告沒收之。
四、被告甲○○於信用卡背面持卡人簽名欄內變造『丙○○』之署押一枚，並連續持
    之行使，而有刑法第二百十六條、第二百十條犯行部分，雖未據起訴，為此部分
    與行使偽造私文書部分，具有牽連犯之裁判上一罪關係，為起訴效力所及，本院
    自應併予審究。另被告甲○○固於偵查中自陳：曾刷卡購買手機，但交易未完成
    等語（詳九十二年四月二十三日檢察事務官訊問筆錄），惟因無其他補強證據可
    資證明，尚難為其不利之認定，附此敘明。
據上論斷，應依刑事訴訟法第二百九十九條第一項前段，刑法第二十八條、第五十六
條、第二百十六條、第二百十條、第三百三十九條第三項、第一項、第三百二十條第
一項、第三百二十五條第一項、第三百四十九條第一項、第五十五條、第二百十九條
、第三十八條第一項第二款、第四十一條第一項、第四十七條、第五十一條第五款，
罰金罰鍰提高標準條例第一條前段、第二項，判決如主文。
中      華      民      國    九十二    年      七      月    二十八    日
                      臺灣高雄地方法院刑事第一庭
                                      法  官  方  百  正
右正本證明與原本無異。
如不服本判決，應於判決送達後十日內，向本院提出上訴狀。
                                      書記官  張  金  蘭
中    華    民    國      九十二      年      七      月      二十八    日
附錄法條：
刑法第二百十條：
  偽造、變造私文書，足以生損害於公眾或他人者，處五年以下有期徒刑。
刑法第二百十六條：
  行使第二百十條至第二百十五條之文書者，依偽造、變造文書或登載不實事項或使
  登載不實事項之規定處斷。
中華民國刑法第三百三十九條
  意圖為自己或第三人不法之所有，以詐術使人將本人或第三人之物交付者，處五年
  以下有期徒刑、拘役或科或併科一千元以下罰金。
  以前項方法得財產上不法之利益或使第三人得之者，亦同。
  前二項之未遂犯罰之。
中華民國刑法第三百二十條
  意圖為自己或第三人不法之所有，而竊取他人之動產者，為竊盜罪，處五年以下有
  期徒刑、拘役或五百元以下罰金。
  意圖為自己或第三人不法之利益，而竊佔他人之不動產者，依前項之規定處斷。
  前二項之未遂犯罰之。
中華民國刑法第三百二十五條
  意圖為自己或第三人不法之所有，而搶奪他人之動產者，處六月以上五年以下有期
  徒刑。
  因而致人於死者，處無期徒刑或七年以上有期徒刑，致重傷者，處三年以上十年以
  下有期徒刑。
  第一項之未遂犯罰之。
中華民國刑法第三百四十九條
  收受贓物者，處三年以下有期徒刑、拘役或五百元以下罰金。
  搬運、寄藏、故買贓物或為牙保者，處五年以下有期徒刑、拘役或科或併科一千元
  以下罰金。
  因贓物變得之財物，以贓物論。


司法院資訊處製作；財團法人民間司法改革基金會備份。
